【裁判字號】    97,交上易,742
【裁判日期】    980114
【裁判案由】    過失傷害
【裁判全文】
臺灣高等法院臺南分院刑事判決       97年度交上易字第742號
上  訴  人  臺灣臺南地方法院檢察署檢察官
被      告  乙○○
上列上訴人因被告過失傷害案件，不服臺灣臺南地方法院九十七
年度交易字第二一三號中華民國九十七年十月二十二日第一審判
決（起訴案號：臺灣臺南地方法院檢察署九十七年度偵字第八七
六四號），提起上訴，本院判決如下：
    主  文
上訴駁回。
    事  實
一、乙○○於民國九十七年二月五日下午五時十分許，駕駛車牌
    號碼231－CBM號重型機車，沿臺南縣六甲鄉○○街六十三號
    旁巷道由東往西方向行駛，途經該路六十三號前時，本應注
    意機車行駛時，駕駛人應注意車前狀況，並隨時採取必要之
    安全措施，而當時天候雨有暮光，車況正常，視距良好，柏
    油路面濕潤無障礙或其他缺陷，並無不能注意之情事，竟疏
    未注意車前狀況，即貿然向前行駛，適有甲○○徒步自該路
    六十三號由南往北穿越道路，乙○○所騎乘之重型機車車頭
    撞及甲○○，致甲○○倒地受有頭部外傷、腦血腫及腦震盪
    、下背挫傷合併第十二胸椎及第五腰椎壓迫性骨折等傷害。
二、案經甲○○訴由臺南縣警察局麻豆分局報請臺灣臺南地方法
    院檢察署檢察官偵查起訴。
    理  由
壹、程序部分：
    按被告以外之人於審判外之陳述，雖不符刑事訴訟法第一百
    五十九條之一至第一百五十九條之四之規定，而經當事人於
    審判程序同意作為證據，法院審酌該言詞陳述或書面陳述作
    成時之情況，認為適當者，亦得為證據。當事人、代理人或
    辯護人於法院調查證據時，知有第一百五十九條第一項不得
    為證據之情形，而未於言詞辯論終結前聲明異議者，視為有
    前項之同意。」，刑事訴訟法第一百五十九條之五定有明文
    。查本件檢察官所舉所有書面及言詞陳述之證據能力，業經
    被告於本院行準備程序時表示均同意列為證據，且迄言詞辯
    論終結前亦未聲明異議，本院審酌該等供述證據之取得過程
    並無瑕疵，與本案待證事實間復具有相當之關聯性，以之為
    本案證據尚無不當，自得採為證據。
貳、實體部分：
一、訊據被告固不否認於前揭時、地騎乘上開重型機車肇事，致
    告訴人甲○○受有前揭傷害之事實，惟矢口否認有何過失行
    為，辯稱：案發時伊騎乘上開重型機車，行經肇事地點時，
    告訴人甲○○突然自六十三號住處閃出來，伊見狀馬上剎車
    ，但來不及，告訴人甲○○的腳就撞到伊所騎乘之上開重型
    機車，伊並無過失可言云云。經查：
（一）據告訴人甲○○於警詢中指訴：九十七年二月五日下午五
      時十分許，伊由其忠孝街六三號住家後門要穿越巷道至住
      家對面，被告騎乘之上開重型機車突然由忠孝街六十三號
      旁之巷道東向西方向過來，該機車之前車頭撞到伊右後背
      ，致伊受有第十二胸椎及第五腰椎壓迫性骨折等傷害等語
      （見警卷第二頁）；嗣於原審審理時復證稱：本件案發當
      時，被告騎乘機車車速很快，未剎車即在警卷第二十頁下
      方照片鋁門旁之巷道（按即忠孝街六十三號旁之巷道）將
      伊撞倒，被告之機車並未撞到伊的腳，故伊的腳並未受傷
      ，伊年紀已大（按案發時告訴人甲○○已年滿八十二歲）
      ，故當時伊係慢慢走路等語（見原審卷第二五、二六頁）
      。告訴人甲○○前後所述大致相符，並有臺南縣警察局麻
      豆分局道路交通事故現場圖一紙、道路交通事故調查報告
      表(一)、(二)、奇美醫院柳營分院診斷證明書三紙及道路交通
      事故現場蒐證照片四幀在卷（見警卷第十頁至十二頁、第
      十五至十七頁）可稽，且依上開診斷證明書載稱告訴人受
      傷之部位確不包括腳部乙節，再參諸被告亦不否認於前揭
      時、地騎乘上開重型機車肇事，致告訴人甲○○受有前揭
      傷害之事實，堪認告訴人甲○○上揭指訴尚屬有據，應可
      採憑。
（二）被告雖辯稱：案發時伊騎乘上開重型機車，行經肇事地點
      時，告訴人甲○○突然自六十三號住處閃出來，伊見狀馬
      上剎車，但來不及，告訴人甲○○的腳就撞到伊所騎乘之
      上開重型機車，伊並無過失可言云云。然告訴人甲○○係
      十五年一月二十七日生，於本件交通事故九十七年二月五
      日發生時，已年滿八十二年歲，衡情其行動速度應非敏捷
      ，告訴人甲○○復證述其當時係慢慢行走，有如前述，是
      被告辯稱告訴人甲○○於案發時，然自六十三號住處突然
      閃出來，實難採信。另告訴人甲○○因本件車禍受有頭部
      外傷、腦血腫及腦震盪、下背挫傷合併第十二胸椎及第五
      腰椎壓迫性骨折等傷害，其腳部並未受傷，此有上揭奇美
      醫院柳營分院診斷證明書三紙可證，顯與被告辯稱：本件
      車禍係告訴人甲○○的腳撞到伊所騎乘之重型車所致云云
      不符，且被告此部分之辯詞，亦與一般常情相違，自不足
      採憑。
（三）按汽車行駛時，駕駛人應注意車前狀況，並隨時採取必要
      之安全措施，道路交通安全規則第九十四條第三項定有明
      文。被告為汽車駕駛人，自應注意及此。又本件車禍事故
      發當時，天候雨有暮光，視距良好，柏油路面濕潤無障礙
      或其他缺陷，有上揭道路交通事故調查報告表(一)在卷可憑
      ，且肇事地點為一狹長巷道，是時又無其他車輛，並無不
      能注意車前狀況之情事。又被告於警詢、偵查及原審一再
      供稱：於事故發生撞到告訴人甲○○前，並未看到告訴人
      甲○○等語（見警卷第五頁；九十七年度核交字第二八二
      八號偵查卷第四頁；原審卷第三五頁），足見被告確疏未
      注意車前狀況，隨時採取必要之安全措施，致其騎乘之機
      車車頭撞及告訴人甲○○，使告訴人甲○○倒地受有上揭
      傷害無訛，顯見被告前述過失行為，為本件車禍之肇事原
      因，且被告之過失行為與被害人所受傷害間，復有相當因
      果關係。綜上所述，被告所辯要屬卸責之詞，不足採信，
      本件事證明確，被告過失犯行洵堪認定。
二、核被告所為，係犯刑法第二百八十四條第一項前段過失傷害
    罪。
三、原審認被告犯行罪證明確，因予適用刑法第二百八十四條第
    一項前段、第四十一條第一項前段，刑法施行法第一條之一
    等規定，並敘明審酌被告並無刑案前科紀錄，有臺灣臺南地
    方法院檢察署刑案資料查註紀錄表及臺灣高等法院被告前案
    紀錄表各一份在卷可按，堪認其品性尚佳，並參酌其生活狀
    況、高雄海專畢業之智識程度、及本件之過失程度、過失情
    節、告訴人甲○○因本件車禍所受之傷害非輕，被告迄未與
    告訴人甲○○達成和解賠償損害，暨犯罪後否認犯行之態度
    等一切情狀，量處有期徒刑三月，並諭知易科罰金之折算標
    準以新台幣壹仟元折算壹日。本院經核原判決認事用法均無
    違誤，量刑亦屬妥適。檢察官上訴意旨指稱：被告過失傷害
    犯行造成告訴人受有頭部外傷、腦血腫及腦震盪、下背挫傷
    合併第十二胸椎及第五腰椎壓迫性骨折等傷害，然被告不但
    自始至終否認犯罪；毫無悔意，亦未曾向告訴人表示歉意，
    且悍然拒不和解，甚一再對告訴人多所凶惡無情之言語，犯
    後之態度顯然不揭，原審量刑過輕云云，無非係就原判決業
    已審酌之事項，再事爭執，為無理由，應予駁回。
據上論結，應依刑事訴訟法第三百六十八條，判決如主文。
本案經檢察官劉欽銘到庭執行職務。
中    華    民    國    98    年    1     月    14    日
                  刑事第六庭  審判長法  官  董武全
                                    法  官  曾文欣
                                    法  官  杭起鶴
以上正本證明與原本無異。
不得上訴。
                                    書記官  魏安里
中    華    民    國    98    年    1     月    15    日
附錄：本案論罪科刑法條
中華民國刑法第284條第1項（過失傷害罪）
因過失傷害人者，處6月以下有期徒刑、拘役或5百元以下罰金，
致重傷者，處1年以下有期徒刑、拘役或5百元以下罰金。


司法院資訊處製作；財團法人民間司法改革基金會備份。
